【裁判字號】    89,訴,2340
【裁判日期】    901221
【裁判案由】    妨害自由等
【裁判全文】
臺灣高雄地方法院刑事判決                        八十九年度訴字第二三四號
    公  訴  人  臺灣高雄地方法院檢察署檢察官
    被      告  己○○
    被      告  甲○○
右列被告等因妨害自由等案件，經檢察官提起公訴（八十九年度偵字第六三五三號）
，本院判決如左：
    主  文
己○○、甲○○被訴妨害自由部分均無罪；被訴傷害部分均公訴不受理。
    理  由
一、公訴意旨略以：緣告訴人庚○○及其胞弟韓旻憲與戊○○（業經檢察官為不起訴
    處分）有債務糾紛，惟屢經催討，庚○○與韓旻憲均拒不還款，戊○○遂將索債
    事宜委託丙○○（同案被告，已審結）處理，嗣丙○○屢向庚○○催討後，因庚○○聲稱該筆新台幣（以下同）二百六十萬元之債務與其無關，丙○○為使庚○○承認該筆債務，竟與甲○○、己○○及另二、三名不詳姓名成年男子，共同基
    於普通傷害及妨害自由之犯意聯絡，於八十八年十二月二十九日上午十時許，分
    別搭乘由被告己○○、甲○○二人所駕駛之車牌號碼ＺＤ─八五七號及ＺＦ─九
    五三號營業小客車，共同前往高雄縣大寮鄉○○村○○路旁由庚○○及丁○○所
    經營之合展紅龍果園，要求庚○○隨同外出談論債務清償事宜，惟遭庚○○拒絕
    ，丙○○等人即推由其中一名不詳姓名成年男子持木棍毆打庚○○，使庚○○受
    有頭痛、臉部、後背部紅腫等傷害，其等為逼使庚○○還債，並共同基於剝奪庚○○及丁○○行動自由之意思，將庚○○及丁○○二人強押上車，駛往高雄縣大
    樹鄉高屏溪畔某處討論債務事宜，並在溪畔附近之土地公廟內，強迫庚○○簽下
    協議書及面額二百六十萬元，發票日八十八年十月二十六日之本票各一紙，允諾
    承認該筆二百六十萬元之債務，隨即又將庚○○、丁○○二人帶往高雄縣仁武鄉
    某處空地，並要求庚○○及丁○○須先清償十五萬元，丁○○迫於無奈，遂以電
    話指示其姐夫鄭琅仁先匯款十五萬元至其郵政存簿帳戶內，再由己○○駕車載同
    丁○○前往郵局領取八萬元。嗣丙○○認債務已順利解決，並通知戊○○到場後
    ，丁○○將八萬元交付俐秀後，丙○○等四人始將庚○○、丁○○二人釋放，因
    認被告己○○、甲○○涉犯刑法第三百零二條第一項、第二百七十七條第一項之
    罪嫌。
二、公訴人認被告己○○、甲○○上開罪嫌，係以告訴人庚○○、丁○○之指訴、證
    人乙○○、鄭琅仁之證述，及診斷書、協議書各一紙及郵政儲戶交易明細表二紙
    在卷可憑，而被告己○○曾協助庚○○書寫協議書、被告甲○○駕車前往戊○○
    住處，載同郭秀俐前往向丁○○取款，資為論罪依據。訊之被告甲○○、己○○
    堅決否認有何傷害及妨害自由之犯行，均辯稱：渠二人是計程車司機，因丙○○
    叫車，才載同丙○○及其友人前往庚○○所經營之果園，並依丙○○之指示，駕
    車前往高雄縣大寮鄉高屏溪畔及仁武鄉等處，並在現場等候，只知道庚○○與丙○○係商談債務清償事宜，但未參與，無傷害及妨害自由等犯行等語。
三、按告訴乃論之罪，告訴人於第一審辯論終結前，得撤回其告訴；又告訴經撤回者
    ，法院應諭知不受理之判決，刑事訴訟法第二百三十八條第一項，及第三百零三
    條第三款定有明文。本件被告甲○○、己○○被訴傷害部分，檢察官認被告己○○、甲○○係犯刑法第二百七十七條第一項之傷害罪，依同法第二百八十七條前
    段之規定，須告訴乃論。茲據告訴人庚○○於本院審理中，聲請撤回其告訴（九
    十年五月二十五日訊問筆錄），揆諸前開說明，爰不經言詞辯論，逕為諭知不受
    理之判決。
四、次按犯罪事實應依證據認定之，無證據不得推定其犯罪事實；又不能證明被告犯
    罪者，應為無罪判決之諭知，刑事訴訟法第一百五十四條、第三百零一條第一項
    分別定有明文。次按刑事訴訟法上所謂認定犯罪事實之證據，係指足以認定被告
    確有犯罪行為之積極證據而言，如未能發現相當證據或證據不足以證明，自不能
    以推測或擬制之方法，以為裁判基礎（最高法院二十九年上字第三一○五號判例
    及四十年台上字第八十六號判例參照）；又認定犯罪事實，所憑之證據，雖不以
    直接證據為限，間接證據亦包括在內，然無論直接或間接證據，其為訴訟上之證
    明，須於通常一般之人均不致於有所懷疑，而得確信其為真實之程度者，始得據
    之為有罪之認定，倘其證明尚未達到此一程度，而有合理性懷疑之存在時，即無
    從為有罪之認定（最高法院七十六年台上字第四九八六號判例參照）；末按刑法
    上之共同正犯，以有意思之聯絡行為之分擔為要件，如對於他人之犯罪，既無聯
    絡之意思，又無分擔實施之行為，即不得以共犯論（最高法院十八年上字第六七
    三號判例參照）。
五、經查，
（一）本件同案被告丙○○於右揭時地，夥同不詳姓名之成年男子三名，僱用被告甲○○、己○○分別駕駛之車牌號碼ＺＦ─九五三號及ＺＤ─八五七號營業小客
      車，共同前往高雄縣大寮鄉○○村○○路旁由庚○○及丁○○所經營之合展紅
      龍果園，推由其中一名持木棍毆打告訴人庚○○，並強押庚○○、丁○○二人
      上車，駛往高雄縣大樹鄉高屏溪畔某處，並強迫庚○○簽下協議書及面額二百
      六十萬元，發票日八十八年十月二十六日之本票各一紙，丁○○並請訴外人鄭
      琅仁匯款十五萬元至其設於郵局之帳戶內，由丙○○指示己○○駕車載丁○○
      前往提款機領出八萬元交付郭秀俐，庚○○、丁○○二人才獲釋放等事實，業
      據告訴人庚○○、丁○○二人分別於警、偵訊及本院審理中指述明確，證人乙○○於警、偵訊亦證稱：庚○○、丁○○於八十八年十二月二十九日上午十時
      許在高雄縣大寮鄉前庄村台展紅龍果園裡被六人強行帶走及打傷，其中一位是
      丙○○，這六名男子（不含司機）搭乘由被告甲○○、己○○駕駛之天龍無線
      計程車前來，強拉庚○○上車，但庚○○不願跟他們同行，反而遭對方用木棍
      打傷，才被迫帶走，連同丁○○也被帶走，我就去報警等語在卷（警卷第十七
      、十八頁、偵卷第二十六頁）；證人鄭琅仁於警訊及偵查中亦證稱：丁○○曾
      以電話表示他們夫妻二人被人抓走，要我借款十五萬元，並匯款至丁○○之郵
      局帳戶等語在卷（警卷第十九頁、偵卷第二十六頁）；乙○○及鄭琅仁二人證
      述之內容，核與告訴人庚○○、丁○○二人指述之被害情節相符合，另告訴人
      庚○○、丁○○二人於丙○○欲邀約外出解決債務時，告訴人庚○○既已當場
      遭人毆傷，是告訴人庚○○、丁○○二人於此情況下，亦絕無自願搭車隨同外
      出談論債務之理，且告訴人與被告談論債務之地點係高雄縣高屏溪畔，且簽立
      協議書及本票之地點亦係高屏溪畔之土地公廟內，均屬偏僻而非公眾經常出入
      之場所，與一般商討事務均擇較舒適之場地之常情有違，此外，復有林進興醫
      院診斷書、協議書、本票、郵政國內匯款執據各一紙與郵政儲戶交易明細表二
張在卷可憑，同案被告丙○○確有妨害自由之犯行，堪以認定。丙○○並經本
      院於九十年十一月十五日以八十九年度訴字第二三四○號判決，判處拘役五十
      五日，亦有判決書一份在卷可按。
（二）被告甲○○、己○○固於右揭時、地受僱於丙○○，分別駕駛車號ＺＦ─九五
      三號及ＺＤ─八五七號營業小客車號至紅龍果園時，甲○○、己○○並未下車
      ，均在計程車內未參與，亦未對庚○○說話，丙○○並指示己○○駕車載丁○○至提款機領出八萬元交付郭秀俐等情，業據證人乙○○於警、偵訊中證述在
      卷（八十八年十二月二十九日警訊筆錄、偵卷第二十六頁），告訴人庚○○於
      偵訊中亦陳稱：當天我在果園工作，來了二部計程車，下來六、七個人，但己○○、甲○○並未下車，在車上己○○、甲○○都沒有說話等語（偵卷第二十
      六頁），庚○○於本院審理中亦陳稱：甲○○、己○○都在計程車內，沒有參
      與等語（本院九十年四月十一日訊問筆錄）；另告訴人丁○○於本院審理中亦
      陳稱：甲○○都在車上，沒有什麼動作等語（本院九十年四月十一日訊問筆錄
      ），堪認被告甲○○、己○○於丙○○等人以強暴方法剝奪告訴人行動自由時
  ，並無犯意聯絡及行為分擔。雖被告己○○於丙○○在土地公廟內脅迫庚○○
      書寫協議書時，在旁說要如何寫協議書，惟當時係因丙○○等人不太會寫字，
      己○○始表示意見，亦經庚○○於偵訊中陳明（偵卷第二十六頁反面）。
（三）被告甲○○、己○○均係天龍無線計程車之駕駛，臨時受僱於丙○○駕駛計程
      車，受丙○○之指示而駕駛，收取車資，並無證據足認有與丙○○等人有犯意
      之聯絡，事中均在計程車內，亦無妨害自由之行為分擔，自難以其受僱於丙○○，領取計程車資，即認渠等有與丙○○就前開妨害自由之犯行有犯意聯絡及
      行為分擔，公訴人前揭資為論罪之證據，在訴訟上之證明，尚未達到通常一般
      之人均不致於有所懷疑，而得確信其為真實之程度，既有合理性懷疑之存在，
      即無從為有罪之認定。此外，復查無其他積極證據足認被告甲○○、己○○有
      何與丙○○等人共同妨害自由之犯行，既不能證明被告二人犯罪，爰為無罪判
      決之諭知。
六、被告己○○經合法傳喚，無正當理由不到庭，本院認本件係應諭知罪之案件，爰
    不待其陳述逕行判決。
據上論斷，應依刑事訴訟法第三百零一條第一項、第三百零三條第三款、第三百零六
第三百零七條，判決如主文。
本案經檢察官郭武義到庭執行職務。
中      華      民      國      九十      年    十二    月    二十一    日
                                  臺灣高雄地方法院刑事庭
                                      法  官    涂裕洪
右正本證明與原本無異。
如不服本判決，應於判決送達後十日內，向本院提出上訴狀。
                                      書記官    賴佳慧
中    華    民    國      九十      年      十二      月      二十五    日


司法院資訊處製作；財團法人民間司法改革基金會備份。
